【裁判字號】    97,訴,2913
【裁判日期】    980109
【裁判案由】    違反槍砲彈藥刀械管制條例
【裁判全文】
臺灣彰化地方法院刑事判決              97年度訴字第2913號
公  訴  人  臺灣彰化地方法院檢察署檢察官
被      告  乙○○
      （原名柯朝森）
                    （另案在台灣彰化監獄服刑中）
選任辯護人  陳青來律師
上列被告因違反槍砲彈藥刀械管制條例案件，經檢察官提起公訴
（97年度偵緝字第71號），本院判決如下：
    主  文
乙○○無罪。
    理  由
一、公訴意旨略以：被告乙○○明知未經許可，不得持有可發射
    子彈具有殺傷力之槍枝及子彈，竟於不詳時地，取得仿ＢＥ
    ＲＥＴＴＡ廠半自動手槍製造之玩具手槍，換裝土造金屬槍
    管，改造成可發射子彈而具有殺傷力之改造手槍1枝（槍枝
    管制編號0000000000），並非法持有可擊發具有殺傷力之土
    造子彈4顆。於民國92年6月3日前數日，在彰化縣某處，甲
    ○○（因違反槍砲彈藥刀械管制條例等案件，經臺灣嘉義地
    方法院判決）向乙○○表示欲借用上開槍彈要「處理事情」
    ，乙○○明知甲○○欲持槍彈犯罪，竟答應甲○○要求，將
    上開槍彈顆出借予甲○○。甲○○持有該槍彈後，與其胞兄
    林燦煌（亦因違反槍砲彈藥刀械管制條例等案件，經臺灣嘉
    義地方法院判決）2人即於同年月3日22時20分許，向陳盈誌
    佯稱欲購買自用小客車1部，約陳盈誌前往桃園縣蘆竹鄉○
    ○○路與八德二路口處看車，陳盈誌不疑有詐應允之，甲○
    ○隨即電邀其兄林燦煌前往該看車處，並由甲○○將前揭槍
    彈交予林燦煌，於陳盈誌驅車到達該處後，以試車為由，由
    甲○○駕車，陳盈誌坐右前座，林燦煌坐後座，駕車抵達臺
    北縣林口鄉林口工業區某處時，林燦煌即持前述槍彈，抵住
    陳盈誌後腦部，致使陳盈誌不能抗拒後，逼令陳盈誌下車，
    而搶得該車及陳盈誌留於車內之現金新臺幣九千多元等財物
    。嗣林燦煌於同月25日凌晨3時50分許，在嘉義市○○路與
    保康路口處，竊取蔡榮所有之車牌2面，得手後前往嘉義市
    ○○路博愛路橋下，欲將該2面車牌懸掛於其駕駛之自小客
    車時，當場為警員發現逮捕，並自該自小客車上查獲陳盈誌
    遭搶之財物，旋經甲○○帶同警方至嘉義市○○街275號屋
    後樹下，起獲前揭改造手槍1枝及子彈3顆（經鑑驗試射1顆
    ，餘2顆），並向警方供稱上開槍彈係向乙○○借得，始查
    知上情，因認被告涉犯修正前槍砲彈藥刀械管制條例第11條
    3項意圖供他人犯罪之用而出借其他可發射子彈具有殺傷力
    之改造手槍罪嫌及同條例第12條第3項意圖供他人犯罪之用
    而出借具有殺傷力之改造子彈罪嫌等語。
二、按犯罪事實應依證據認定之，無證據不得認定其犯罪事實；
    不能證明被告犯罪者，應諭知無罪之判決，刑事訴訟法第15
    4條第2項、第301條第1項分別定有明文。又認定不利於被告
    之事實，須依積極證據，苟積極證據不足為不利於被告事實
    之認定時，即應為有利於被告之認定。另按事實之認定，應
    憑證據，如未能發現相當證據，或證據不足以證明，自不能
    以推測或擬制之方法，以為裁判基礎；又認定犯罪事實，所
    憑之證據，雖不以直接證據為限，間接證據亦包括在內，然
    無論直接或間接證據，其為訴訟上之證明，須於通常一般之
    人均不致於有所懷疑，而得確信其為真實之程度者，始得據
    之為有罪之認定，倘其證明尚未達到此一程度，而有合理性
    懷疑之存在時，即無從為有罪之認定，最高法院30年上字第
    816號判例、40年台上字第86號判例、30年上字第1831號判
    例、76年台上字第4986號判例分別著有明文可資參照。
三、被告乙○○堅決否認涉犯非法出借槍彈之犯行而辯稱：上開
    槍彈並非其所有，也不認識甲○○，又如何出借給甲○○等
    語。經查：
（一）按被告以外之人於審判外之陳述，雖不符刑事訴訟法第15
      9條之1至第159條之4之規定，而經當事人於審判程序同意
      作為證據，法院審酌該言詞陳述或書面陳述作成時之情況
      ，認為適當者，亦得為證據。當事人、代理人或辯護人於
      法院調查證據時，知有第159條第1項不得為證據之情形，
      而未於言詞辯論終結前聲明異議者，視為有前項之同意。
      刑事訴訟法第159條之5定有明文。又於本院準備程序時，
      對於本案偵查卷內之人證、書證，公訴人、被告及其辯護
      人均同意有證據能力，得採為本案之證據，被告對此亦未
      表示任何反對之意見，且迄至本案言詞辯論終結前，對於
      卷內人證、書證，亦未聲明異議，有本院準備程序筆錄及
      審判筆錄在卷可考，另經本院審酌卷內各該人員陳述時之
      情狀，均查無被違法取供或非出於自由意志之情形，相關
      書證亦查無違法取證或造假虛捏之情事，以之作為本案之
      證據，皆屬適當，依前揭規定，本判決以下所引用之人證
      、書證均得為本案之證據，合先敘明。
（二）公訴人認被告涉有上開罪嫌，無非以證人甲○○於警詢中
      供稱上開槍彈係一位綽號「阿龍」之人，並於口卡片上指
      認被告照片為主要論據。惟查證人甲○○於97年12月10日
      本院審理中證稱：在庭被告並非其所指認綽號「阿龍」之
      人，其也不認識被告，交付槍彈之「阿龍」在彰化從事放
      款，他的年紀看起來4、50歲左右，身高比其還矮一點點
      等語，本院當庭諭知被告與證人林燦煌一起站立比較身高
      ，結果被告身高較高，故證人林燦煌指認被告並非其所認
      識之「阿龍」等語，並非無據；再查，證人甲○○於93年
      11月26日偵訊時具結證稱：「上開槍彈『柯凱榮』他拿給
      我的，我不知他的年籍」及「（提示乙○○之口卡，問此
      人是否是借槍給你的柯凱榮）我執行1年多了，已沒有什
      麼印象」等語，而被告乙○○原名係柯朝森，並非柯凱榮
      ，故證人甲○○於偵查中所指述交付槍彈之人是否為本件
      被告？實令人質疑。
（三）再觀諸證人甲○○於警詢中證述：「（問你行搶之槍枝是
      從何得來？該槍枝為何型式）該槍枝是從一位綽號阿龍男
      子那裡借來的，阿龍跟我說該槍枝是改造之小九」及「（
      問阿龍男子年籍資料為何？）經警方查詢後，該阿龍之男
      子係乙○○（柯朝森）66年、01、05日生，身分證：Ｚ000
      000000、彰化縣人」等語，為何證人甲○○尚未供述綽號
      阿龍男子之年籍資料，警方如何查證得知該綽號阿龍男子
      即為被告乙○○？為了解證人指認過程及製作筆錄過程，
      本院於審理中傳喚製作筆錄之員警鄭介本到庭，而其證述
      ：甲○○所指認之乙○○口卡片係在製作筆錄之前，就已
      經拿給甲○○，至於甲○○有無講阿龍資料，因案子已經
      很久，當時的情形已經不是很清楚等語，也不知道是何人
      拿給甲○○指認等語，依證人鄭介本亦無法得知當初員警
      是依據何種特徵及資料來確認甲○○所指述綽號「阿龍」
      之人即係本件被告，何況員警尚未對甲○○製作警詢筆錄
      ，又如何依其證述內容來確認其所指述「阿龍」即為乙○
      ○？又該警詢筆錄內容中亦未載明阿龍之年籍、姓名、住
      址、居所及所從工作或其他特徵可供查證，故甲○○之警
      詢筆錄及指認口卡顯有上開瑕疵及不合常理之處，該次警
      詢筆錄及指認之是否真實令人質疑。
（四）綜上所述，證人甲○○於審理中已明確證述本件被告並非
      其所指交付槍彈之人等語，本件實難單以有瑕疵之證人甲
      ○○警詢筆錄及其指認口卡片來推翻甲○○於審理中證詞
      ，而遽為被告不利之認定。此外，復查無其他積極證據足
      資認定被告有前揭公訴人所指之犯行，揆諸上開說明意旨
      ，自應依法為被告無罪之判決。
據上論斷，應依刑事訴訟法第301條第1項前段，判決如主文。
本案經檢察官鄭少到庭執行職務
中    華    民    國    98    年     1    月    9     日
                  刑事第六庭審判長  法  官  王義閔
                                    法  官  鄭舜元
                                    法  官  鮑慧忠
以上正本證明與原本無異。
如不服本判決應於收受判決後10日內向本院提出上訴書狀，並
應敘述具體理由。其未敘述上訴理由者，應於上訴期間屆滿後
20日內向本院補提理由書(均須按他造當事人之人數附繕本)
「切勿逕送上級法院」。
中    華    民    國    98    年    1    月     9    日
                                   書記官  陳秀娟


司法院資訊處製作；財團法人民間司法改革基金會備份。
